【裁判字號】    95,訴,285
【裁判日期】    950915
【裁判案由】    毒品危害防制條例
【裁判全文】
臺灣臺北地方法院刑事判決               95年度訴字第285號
公  訴  人  臺灣臺北地方法院檢察署檢察官
被      告  甲○○
上列被告因違反毒品危害防制條例案件，經檢察官提起公訴（95
年度毒偵字第76號）暨移送併案審理（95年度毒偵字第578號）
，本院判決如下：
    主  文
甲○○施用第一級毒品，累犯，處有期徒刑壹年；又施用第二級
毒品，累犯，處有期徒刑捌月，扣案之玻璃球燈泡吸食器貳顆均
沒收。應執行有期徒刑壹年陸月，扣案之玻璃球燈泡吸食器貳顆
均沒收。
    事  實
一、甲○○前因施用毒品案件，經本院於民國90年1月31日以90
    年度毒聲字第216號裁定送觀察、勒戒後，認有繼續施用毒
    品之傾向，復於90年6月29日以90年度毒聲字第1436號裁定
    令入戒治處所施以強制戒治，嗣經停止戒治並付保護管束，
    於91年6月29日強制戒治期滿，保護管束未經撤銷，以執行
    強制戒治完畢論。上開施用毒品案件，並經檢察官以90年度
    毒偵字第121號提起公訴，經本院於90年7月5日以90年度簡
    字第2119號判處有期徒刑6月，於90年9月6日確定，並於91
    年10月2日執行完畢。詎其猶未杜絕毒癮，復基於施用第二
    級毒品安非他命之犯意及施用第一級毒品海洛因之犯意，於
    上揭強制戒治執行完畢釋放後之5年內，即於94年8月25日18
    時許，在其台北市○○街427巷41弄臨11號住處內，以將安
    非他命置放於玻璃球燈泡吸食器內，用火燒烤加熱後再吸食
    其霧化氣體之方式，施用第二級毒品安非他命乙次，另於94
    年8月28日16時35分為警採尿時回溯前26小時內之某日時（
    不含為警查獲至採尿前之期間），在不詳地點，以不詳方式
    施用第一級毒品海洛因乙次。嗣於94年8月28日14時30分許
    ，因甲○○在台北縣鶯歌鎮○○街18前形跡可疑，經巡邏員
    警上前盤問當場查獲，並徵得其同意後，自其身上扣得其所
    有供施用第二級毒品安非他命所用之玻璃球燈泡吸食器2顆
    ，經採集其尿液送驗而知悉上情。
二、案經台北縣政府警察局三峽分局報告台灣板橋地方法院檢察
    署呈請台灣高等法院檢察署檢察長核轉台灣台北地方法院檢
    察署檢察官偵查起訴暨台北市政府警察局大安分局報告台灣
    台北地方法院檢察署檢察官移送併案審理。
    理  由
壹、證據能力方面：
  （一）查本件被告甲○○所為不利於己之陳述，並無出於強暴
        、脅迫、利誘、詐欺、疲勞訊問、違法羈押或其他不正
        之方法，亦非違反法定障礙事由經過期間不得訊問或告
        知義務之規定而為，依刑事訴訟法第156條第1項、第15
        8條之2規定，應認其有證據能力。
  （二）本件扣案證物之取得，並無違反法定程序之情形，依刑
        事訴訟法第158條之4反面解釋，自有證據能力。
  （三）本判決下列所引用之各該被告以外之人於審判外之陳述
       （包含書面陳述），雖屬傳聞證據，惟被告於本院準備
        程序及審判期日中均表示無意見而不予爭執，且迄至言
        詞辯論終結前亦未再聲明異議，本院審酌上開證據資料
        製作時之情況，尚無違法不當及證明力明顯過低之瑕疵
        ，亦認為以之作為證據應屬適當，故揆諸前開規定，爰
        逕依刑事訴訟法第159條之5規定，認前揭證據資料均例
        外有證據能力，合先敘明。
貳、實體方面：
一、訊據被告對其於上揭時地施用第二級毒品安非他命之事實固
    坦承不諱，惟矢口否認有何施用第一級毒品海洛因之犯行，
    辯稱：我於查獲前有服用國安感冒糖漿，94年8月間我曾經
    去唯安診所拿痛風的藥，我於94年年中在北醫開刀，之後一
    直有服用北醫開立的藥物，我沒有施用第一級毒品海洛因云
    云。然查：
  （一）經警將被告於94年8月28日查獲時所採集之尿液，送請
        台灣檢驗科技股份有限公司以氣相層析質譜儀分析法（
        GC/MS）檢驗之結果，確呈鴉片類（可待因、嗎啡之濃
        度分別為302ng/ml、519ng/ml）及安非他命類陽性反應
        ，此有該公司94年9月12日出具之濫用藥物尿液檢驗報
        告（報告編號：CH/2005/81200號）及姓名代碼對照表
        各乙份在卷可稽（見台灣板橋地方法院檢察署94年度核
        退偵字第1027號卷第4、5頁）。
  （二）按海洛因經注射入人體後，約百分之80於24小時內自尿
        中排出，一般而言，尿液中能否驗出嗎啡陽性反應，與
        其投與量、投與途徑、採尿時間、個人體質及檢驗方法
        之靈敏度有關；國外曾有文獻報導注射6毫克之海洛因
        鹽酸鹽，其代謝物嗎啡之平均可檢出時限約為26小時，
        此有行政院衛生署藥物食品檢驗局（81）藥檢壹字第
        8114885號函附卷可參。又尿液檢驗利用精密的儀器分
        析，將可排除偽陽性之可能，而得到正確之答案，因此
        篩檢結果必須進一步確認，在目前最常採用之確認方法
        為氣相層析質譜儀法，此乃因在良好的操作條件下，以
        氣相層析質譜儀做藥物及其代謝產物之定性及定量分析
        ，幾乎不會有偽陽性反應產生，亦經行政院國軍退除役
        官兵輔導委員會台北榮民總醫院於83年4月7日以（83）
        北總內字第03030號函示明確，是被告辯稱：因採尿前
        服用藥物導致尿液呈嗎啡陽性反應云云，顯屬無據。另
        本院依被告之聲請向中和唯安診所及台北醫學大學附設
        醫院函查之結果，均查無被告於94年8月間就診之醫療
        紀錄，此分別有中和唯安診所回函及台北醫學大學附設
        醫院95年6月2日校附醫歷字第0950002008號函可參（見
        本院卷第53、58頁），被告所辯即有不實，而被告於本
        院提示上開函文內容後，復改辯稱：我時常更換工作地
        點，都是在工作地點附近找醫院拿藥，無法明確指出是
        服用哪家醫院開立的藥物云云，並提出國安感冒液及千
        鶴感冒液各乙瓶為證，惟國內市售各種國安感冒糖漿均
        不含安非他命類或嗎啡類成分，該等製劑所含之chlorp
        heniramine成分，服用後其尿液以酵素免疫分析法檢驗
        ，或有可能造成安非他命類偽陽性反應，但以氣相層析
        質譜儀進行確認，均不致呈安非他命或甲基安非他命陽
        性反應，此有行政院衛生署管制藥品管理局91 年3月29
        日管檢字第104476號函可參，而上開千鶴感冒液經行政
        院衛生署檢驗合格，且該藥品所標示之成分不含海洛因
        、嗎啡或可代謝之成分，足見被告縱服用該藥物後，尿
        液亦不致檢出嗎啡陽性反應，益徵被告前開所辯顯係臨
        訟卸責之詞，不足採信。
  （三）被告雖又辯稱：查獲前一天，我朋友在我的車內以抽煙
        方式施用海洛因，我在旁邊開車，可能因此吸入致尿液
        呈嗎啡陽性反應云云，惟按吸入含有甲基安非他命或煙
        毒品之二手煙，若非長時間與吸毒者直接相向且存心大
        量吸入吸毒者所呼出之煙氣，以二手煙中可能存在之低
        劑量甲基安非他命或煙毒，應不致在尿液中檢驗出煙毒
        或甲基安非他命反應，此有法務部調查局（83）發技一
        字第1960號函在卷可憑，依此，倘被告並未與吸毒者直
        接相向，且「存心大量吸入」吸毒者呼出之煙氣，當不
        致於尿液中檢出可待因及嗎啡之濃度分別高達302ng/ml
        519ng/ml，此外，復有被告所有供施用第二級毒品安非
        他命所用之玻璃球燈泡吸食器2顆扣案可資佐證，益徵
        被告確有施用第一級毒品海洛因及第二級毒品安非他命
        之行為無疑。至被告於本院審理程序時，雖另改稱：我
        回去找了資料，發現我於查獲前確實在木柵泓仁診所就
        診過，聲請向該診所調取病歷資料云云，然其並未提出
        任何可資證明曾於查獲前至上開診所就醫之資料以實其
        說，且其對於就醫之診所先後陳述不一致，每於本院提
        示函查資料對其不利時，始另為不同之主張，是其此部
        分聲請，顯有延滯訴訟之意圖，核無調查之必要，併此
        敘明。
  （四）被告前因施用毒品案件，經本院於90年1月31日以90 年
        度毒聲字第216號裁定送觀察、勒戒後，認有繼續施用
        毒品之傾向，復於90年6月29日以90年度毒聲字第1436
        號裁定令入戒治處所施以強制戒治，嗣經停止戒治並付
        保護管束，於91年6月29日強制戒治期滿，保護管束未
        經撤銷，以執行強制戒治完畢論等情，有台灣高等法院
        被告前案紀錄表乙份可佐，是被告於強制戒治執行完畢
        釋放後，5年內再犯本件施用毒品之罪，業已合於92年
        7月9日修正公布而於93年1月9日正式施行之毒品危害防
        制條例第23條第2項所規定「於強制戒治執行完畢釋放
        後，5年內再犯施用毒品之罪」之起訴要件，自應依法
        追訴審判。從而，本件事證明確，被告之犯行堪以認定
        ，自應依法論科。
二、論罪科刑部分：
  （一）查被告行為後，刑法於94年1月7日修正通過，於94年2
        月2日公布，並於95年7月1日施行。按行為後法律有變
        更者，適用行為時之法律，但行為後之法律有利於行為
        人者，適用最有利於行為人之法律，修正後之刑法第2
        條第1項定有明文，此條規定乃與刑法第1條罪刑法定主
        義契合，而貫徹法律禁止溯及既往原則，係規範行為後
        法律變更所生新舊法律比較適用之準據法，是刑法第2
        條本身雖經修正，但刑法第2條既屬適用法律之準據法
        ，本身尚無比較新舊法之問題，應一律適用裁判時之現
        行刑法第2條規定以決定適用之刑罰法律。又本次刑法
        修正之比較新舊法，應就罪刑有關之共犯、未遂犯、想
        像競合犯、牽連犯、連續犯、結合犯，以及累犯加重、
        自首減輕暨其他法定加減原因（如身分加減）與加減例
        等一切情形，綜其全部罪刑之結果而為比較（最高法院
        95年度第8次刑庭會議決議可資參照）。茲分述如下：
      1.修正後刑法第47條、第49條關於累犯之規定，係以故意
        再犯有期徒刑以上之罪者為限，並增訂強制工作免其執
        行或執行完畢後，5 年內故意再犯有期徒刑以上之罪者
        ，以累犯論之規定，且刪除「依軍法」受裁判者，不適
        用累犯之規定，以求司法與軍法一致，是以修正後之累
        犯範圍互有減縮及擴張，惟對被告而言，修正前之規定
        並無較為不利。
      2.修正前刑法第51條第5款關於數罪併罰之規定為：「宣
        告多數有期徒刑者，於各刑中之最長期以上，各刑合併
        之刑期以下，定其刑期。但不得逾20年」，修正後刑法
        第51條第5款規定：「宣告多數有期徒刑者，於各刑中
        之最長期以上，各刑合併之刑期以下，定其刑期。但不
        得逾30年」，經比較修正前後之規定，以修正前之規定
        對被告較為有利。
      3.準此而論，經綜合罪刑全部結果，整體為新舊法「從舊
        從輕」比較之結果，應以修正前刑法對被告較為有利，
        自應整體依刑法第2條第1項前段規定，適用行為時之修
        正前刑法，合先敘明。
  （二）按海洛因及安非他命分屬毒品危害防制條例第2條第2項
        第1款所規定之第一級毒品及同條項第2款所規定之第二
        級毒品，是核被告所為，係犯毒品危害防制條例第10條
        第1項之施用第一級毒品罪及同條第2項之施用第二級毒
        品罪。被告持有第一、二級毒品，復進而施用，其持有
        第一、二級毒品之低度行為，分別為施用第一、二級毒
        品之高度行為所吸收，不另論罪。被告所犯上開2罪，
        犯意各別，行為互異，應予分論併罰。又被告前因施用
        毒品案件，經本院於90年7月5日以90年度簡字第2119號
        判處有期徒刑6 月，於90年9月6日確定，並於91年10月
        2日執行完畢，有上開前案紀錄表乙份在卷可查，其受
        有期徒刑之執行完畢，於5年以內再犯本件最重本刑為
        有期徒刑以上之2罪，均為累犯，均應依修正前刑法第
        47條之規定，加重其刑。
  （三）本院審酌被告曾有多次施用毒品紀錄，且因施用毒品案
        件，經法院判刑確定，並執行完畢，顯見其對於施用毒
        品之危害及其違法性，當應有強烈之認識，竟於強制戒
        治執行完畢釋放後，漠視法制再犯本案施用毒品之罪，
        顯見其尚未杜絕毒癮，自制力亦顯薄弱，犯後矢口否認
        施用第一級毒品之犯行，未見悔意，實無足取及所生危
        害等一切情狀，酌情分別量處如主文所示之刑，並依修
        正前刑法第51條第5款規定，定其應執行之刑，以資懲
        儆。又沒收依我國刑法規定，為從刑之一種，附屬於主
        刑，不生比較輕重問題（最高法院79年度第3次刑事庭
        會議決議參照），亦不容與其他刑法總則規定割裂適用
        ，是扣案之玻璃球燈泡吸食器2顆，係被告所有供施用
        第二級毒品安非他命所用之物，業據其供明在卷（見本
        院卷第23頁背面），爰依修正前刑法第38條第1項第2款
        規定，併予宣告沒收之，附此敘明。
三、檢察官95年度毒偵字第578號移送併辦意旨略以：被告基於
    施用第二級毒品之概括犯意，另於95年1月14日6時50分往前
    回溯96小時內之某日時（不含為警查獲至採尿期間），在其
    台北市○○街427巷41弄臨11號住處房間內，施用第二級毒
    品安非他命，此部分犯行與前開論罪科刑部分有連續犯之裁
    判上一罪之關係，而移送併案審理等語。惟被告堅決否認有
    此部分犯行，且經警將被告於95年1月14日凌晨2時許，在上
    址查獲後所採取之尿液，送請台灣檢驗科技股份有限公司鑑
    定之結果，係呈嗎啡及安非他命陰性反應，此有該公司於95
    年2月13日、同年6月15日所出具之濫用藥物尿液檢驗報告及
    尿液檢體委驗單各乙份在卷可稽（見39、40、73至75頁），
    是移送併辦部分尚乏積極證據足以證明被告有何施用第二級
    毒品安非他命之犯行，此部分既與前開論罪科刑部分無連續
    犯之裁判上一罪關係，自應將該部分退由檢察官另為適法之
    處理，併予說明。
據上論斷，應依刑事訴訟法第299條第1項前段，毒品危害防制條
例第10條第1項、第2項，刑法第2條第1項前段、第11條前段、修
正前刑法第51條第5款、第47條、第38條第1項第2款，判決如主
文。
本案經檢察官孫小萍到庭執行職務。
中    華    民    國    95    年    9     月    15    日
                  刑事第十三庭  審判長法官  黃雅君
                                      法官  李明益
                                      法官  鍾素鳳
以上正本證明與原本無異。
如不服本判決，應於送達後10日內，向本院提出上訴狀。
                                     書記官 陳鳳瀴
中    華    民    國    95    年    9     月    20    日
附錄本判決論罪之法條：
毒品危害防制條例第10條
    施用第一級毒品者，處6月以上5年以下有期徒刑。
    施用第二級毒品者，處3年以下有期徒刑。


司法院資訊處製作；財團法人民間司法改革基金會備份。
